【裁判字號】    98,交聲,776
【裁判日期】    970324
【裁判案由】    聲明異議
【裁判全文】
臺灣臺中地方法院交通事件裁定    98年度交聲字第776號
原處分機關  交通部公路總局臺中區監理所豐原監理站
異  議  人
即受處分人  甲○○
上列受處分人因違反道路交通管理處罰條例案件，對於交通部公
路總局臺中區監理所豐原監理站98年2 月18日所為之處分（豐監
稽違字第裁63－HD0000000 號裁決書）聲明異議，本院裁定如下
：
    主  文
原處分關於吊扣汽車駕照拾貳個月部分撤銷。
甲○○汽車駕駛人，駕駛汽車經測試檢定酒精濃度超過規定標準
，處罰鍰新臺幣壹萬伍仟元，並接受道路交通安全講習。
    理  由
一、聲明異議意旨略以：異議人即受處分人甲○○（下稱受處分
    人）駕駛車牌號碼DXF－789號輕型機車，於民國98年2 月17
    日下午7時30分許，在臺中縣豐原市○○○路141號前，因「
    酒後駕車，經酒精測試器測為0.43ＭＧ／Ｌ」違規，經臺中
    縣警察局以中縣警交字第HD0000000 號舉發違反道路交通管
    理事件通知單依道路交通管理處罰條例第35條第1項第1款當
    場舉發，然受處分人係酒後騎乘輕型機車，但原處分機關卻
    吊扣受處分人之汽車駕駛執照，影響受處分人駕車之權利，
    原處分此部分顯有不當，爰聲明異議，請求撤銷該吊扣駕駛
    執照之處分等語。
二、按汽車駕駛人，駕駛汽車經測試檢定酒精濃度超過規定標準
    者，處新臺幣（下同）15000元以上60000元以下罰鍰，並當
    場移置保管其車輛及吊扣其駕駛執照1 年，道路交通管理處
    罰條例第35條第1項第1款定有明文。次按道路交通管理處罰
    條例第68條業於94年12月14日修正，並自95年3月1日施行，
    修正前之道路交通管理處罰條例第68條規定：「汽車駕駛人
    ，因違反本條例及道路交通安全規則之規定，受吊扣或吊銷
    駕駛執照處分時，吊扣或吊銷其持有各級車類之駕駛執照。
    」，而修正後之道路交通管理處罰條例第68條規定：「汽車
    駕駛人，因違反本條例及道路交通安全規則之規定，受吊銷
    駕駛執照處分時，吊銷其持有各級車類之駕駛執照。」。查
    ，該條文修正前，其原提案修正條文為：「汽、機車駕駛人
    ，因違反本條例及道路交通安全規則之規定，受吊扣或吊銷
    駕駛執照處分時，吊扣或吊銷其違法或違規當時所駕駛車輛
    之駕駛執照。」立法理由略以：「原條文將違法或違規駕駛
    人所持有各級車類之駕駛執照一併吊扣或吊銷，失之過酷，
    影響人民工作及生活甚鉅，爰修正之」等語，是以其立法意
    旨在於違規行為對道路交通秩序之維持及道路交通安全已生
    較大之影響，故規定吊扣或吊銷其持有各級車類之駕駛執照
    ，以限制其繼續駕車行駛道路之權利，其係屬駕駛行為之限
    制，並不因所持駕駛執照種類不同而有所差異。而最後通過
    之修正條文，係將道路交通管理處罰條例第68條原有條文中
    之「吊扣或」三字刪除各情，有立法院交通委員會94年10月
    5日台立交字第0942400153 號函附道路交通管理處罰條例第
    68條審查報告可參（參立法院公報第94卷第70期第135至138
    頁）。則參照上開立法理由及立法經過，依修正後之條文，
    按上開規定受「吊銷駕照」處分者，仍維持吊銷其持有各級
    車類之駕駛執照，至於，受「吊扣駕照」處分者，則僅「吊
    扣」其違法或違規當時所駕駛車輛之駕駛執照，不再吊扣其
    持有各級車類之駕駛執照，此觀之立法理由及立法經過至明
    。又酒醉駕車行為均製造法所不容許之風險，以風險製造之
    立場觀之，並不因駕駛車輛種類之不同，而有所差別，但從
    風險實現之觀點而言，酒醉駕駛車類之不同，其對於交通安
    全衍生之實害結果也有所差異，如駕駛人駕駛低一級之車類
    違反本條例之規定時，不論其所造成之實害結果，而一律吊
    扣駕駛人所持有之各類駕照，亦有違反相同事件相同處理，
    不同事件不同處理之平等原則（臺灣高等法院暨所屬法院97
    年法律座談會刑事類提案第40號討論暨審查意見同此意旨）
    。是參諸上開道路交通管理處罰條例第68條之修正過程與修
    正理由，行為人有道路交通管理處罰條例第35條第1項第1款
    所規定之違規行為，須吊扣駕駛執照時，應僅能吊扣行為人
    違法或違規當時駕駛車輛所憑之駕駛執照，不得再吊扣行為
    人所持有與駕駛違規車輛無關之其他各級車類駕駛執照。
三、經查：
（一）本件受處分人甲○○領有普通小型車汽車駕駛執照駕，而
      未領有機車駕駛執照，於上開時、地，駕駛車牌號碼DXF
      －789 號輕型機車，經檢測後酒精濃度超過規定標準之違
      規事實，為受處分人所不爭執，並有臺中縣警察局中縣警
      交字第HD0000000 號舉發違反道路交通管理事件通知單、
      交通部公路總局臺中區監理所豐原監理站稽違字第裁63－
      HD0000000 號裁決書、證號查詢汽車駕駛人及證號查詢機
      車駕駛人各1份附卷可稽，故本件違規事實堪予認定。
（二）又本件受處分人上開違規行為係發生於97年1 月26日，自
      應適用修正後之道路交通管理處罰條例第68條規定。且修
      正後道路交通管理處罰條例第68條之規定，既將「吊扣」
      等字刪除，是依上開說明，受處分人受吊扣駕駛執照處分
      時，自不得再吊扣其持有各級車類之駕駛執照，故原處分
      機關於作成吊扣駕駛執照處分時，應就行為人所應吊扣之
      駕駛執照種類予以限定，始符合依法行政原則。而受處分
      人為本件違規行為時，係駕駛輕型機車，此有上開舉發通
      知單附卷可憑，揆諸前開說明，其依法所受之處分應為限
      制其駕駛輕型機車之權利，自不能越級限制其駕駛汽車之
      權利。
（三）另按行政行為，採取之方法所造成之損害不得與欲達成目
      的之利益顯失均衡，行政程序法第7條第3款定有明文及行
      政罰法第18條意旨可參。依道路交通安全規則第61條之規
      定，受處分人領有普通小型車汽車駕駛執照，僅得駕駛小
      型車及輕型機車，本件原處分機關於受處分人無輕型機車
      之駕駛執照可供吊扣時，吊扣其普通小型車汽車駕駛執照
      以代之，雖可達成限制駕駛人繼續駕駛輕型機車類行駛之
      目的，惟亦同時造成限制駕駛人繼續駕駛普通小型車汽車
      類行駛之結果，所造成之損害（受處分人喪失繼續駕駛普
      通小型車汽車之權利）已與欲達成目的（限制受處分人駕
      駛輕型機車，以預防酒後駕駛重型機車所造成之危險）之
      利益顯失均衡。再行政行為，非有正當理由，不得為差別
      待遇，行政程序法第6 條亦有明文。查駕駛輕型機車與駕
      駛普通小型車汽車對於用路安全之危險性有高低之別，是
      監理機關就不同等級車輛給予不同管理及監督，以符合實
      際需求。從而，異議人雖無輕型機車駕駛執照，而擁有普
      通小型車汽車駕駛資格，惟其於酒後駕駛輕型機車時，所
      造成用路安全之危險性，與僅擁有機車駕駛執照者所造成
      之危險性並無任何不同，惟一般擁有機車駕駛執照者，於
      酒後駕車時，僅吊扣其機車駕駛資格，而本件異議人其所
      造成之危險性並未因而不同，業如前述，卻須剝奪其普通
      小型車汽車駕駛資格，顯然係就相同案件為不同之處理。
      是原處分關於裁處受處分人「吊扣汽車駕照（指異議人領
      有之大貨車普通駕照）12個月」，顯然違反行政法上處罰
      法定原則、比例原則、平等原則，而有得為撤銷之原因。
四、綜上所述，本件原處分逕為「吊扣汽車駕照12個月」部分之
    裁決，難認允當，本件聲明異議為有理由，應由本院將原處
    分關於吊扣「駕駛執照」12個月部分之裁罰撤銷，並就該撤
    銷部分改諭知如主文第2 項所示之處分。至原處分機關另裁
    處受處分人施以道安講習部分，於法並無違背，且依受處分
    人聲明異議意旨，亦僅就原處分機關所處吊扣駕駛執照部分
    異議，此部分之處分自非屬本院應予審究之範圍，併此敘明
    。
五、據上論斷，應依道路交通管理處罰條例第87條第2項，道路
    交通案件處理辦法第20條規定，裁定如主文。
中    華    民    國    97    年    3    月     24    日
                          交通法庭  法  官  楊文廣
上正本證明與原本無異。
如不服本裁定，應於送達後五日內，向本院提出抗告狀。
                                    書記官  蔡伸蔚
中    華    民    國    97    年    3    月     24    日


司法院資訊處製作；財團法人民間司法改革基金會備份。
